【裁判字號】    89,訴,1188
【裁判日期】    890731
【裁判案由】    違反槍砲彈藥刀械管制條例
【裁判全文】
臺灣高雄地方法院刑事判決                        八十九年度訴字第一一八八號
    公  訴  人  臺灣高雄地方法院檢察署檢察官
    被      告  乙○○
    指定辯護人  甲○
右列被告因違反槍砲彈藥刀械管制條例案件，經檢察官提起公訴（八十九年度偵字第
三九八一號），甲○判決如左：
    主  文
乙○○未經許可，寄藏其他可發射子彈具有殺傷力之玩具金屬手槍，處有期徒刑貳年
，併科罰金新臺幣拾伍萬元，罰金如易服勞役，以新臺幣玖佰元即銀元參佰元折算壹
日。
扣案之仿ＣＯＬＴ廠半自動手槍製造之玩具金屬手槍壹枝（槍枝管制編號00000
00000號）、制式口徑十二ＧＡＵＧＥ霰彈拾伍顆、炸彈主要組成零件之二○五
式引信壹組，均沒收。
    事  實
一、乙○○於民國八十八年七月間某日，受其朋友劉文森（起訴書誤載為劉文生，其
    業於八十九年一月二十八日死亡）之委託，代為保管可發射子彈且具有殺傷力之
    仿ＣＯＬＴ廠半自動手槍製造之玩具金屬手槍一枝（槍枝管制編號000000
    0000號）、具殺傷力之霰彈十七顆（其中十五顆係制式口徑十二ＧＡＵＧＥ
    霰彈、一顆係改造之制式口徑二十ＧＡＵＧＥ霰彈、一顆係土造霰彈）、未具殺
    傷力之改造制式口徑十二ＧＡＵＧＥ霰彈三顆及未具殺傷力之制式訓練用手榴彈
    （內含炸彈之主要組成零件二○五式引信）一顆，並將之藏置於高雄縣美濃鎮祿
    興里上竹圍十一號之住處內，未經許可而寄藏上開手槍、子彈及炸彈之主要組成
    零件。嗣於八十九年二月十三日下午一時許，為警據報持臺灣高雄地方法院檢察
    署檢察官核發之搜索票，在上開住處查獲，並扣得上開可發射子彈且具有殺傷力
    之改造玩具金屬手槍一枝（槍枝管制編號0000000000號）、具殺傷力
    之霰彈十七顆（其中二顆業經送驗試射）、未具殺傷力之改造制式口徑十二ＧＡ
    ＵＧＥ霰彈三顆、未具殺傷力之制式訓練用手榴彈一顆（內含炸彈主要組成零件
    之二○五式引信）。
二、案經高雄縣警察局旗山分局報告臺灣高雄地方法院檢察署檢察官偵查起訴。
    理  由
一、右揭事實，迭據被告乙○○於警訊、偵查中及甲○審理時供承不諱，又扣案之手
    槍、霰彈及手榴彈經送內政部警政署刑事警察局以性能檢驗法、試射法及Ｘ光透
    視法檢驗結果，送鑑改造四五模型手槍一枝（槍枝管制編號000000000
    0號），認係仿ＣＯＬＴ廠半自動手槍製造之玩具金屬手槍將其金屬槍管車通改
    造而成，機械性能良好，認具殺傷力；送鑑霰彈二十顆：其中(1)十五顆認均係制
    式口徑十二ＧＡＵＧＥ霰彈，彈底標記均為“FIOCCHI 12 ITALY”，認均具殺傷
    力，(2)一顆認係以已擊發制式口徑二十ＧＡＵＧＥ霰彈殼裝填底火、火藥及鉛丸
    改造而成，經試射，可擊發，認具殺傷力，(3)一顆認係土造霰彈，內具直徑約二
    ‧三ＭＭ之鉛丸數十顆，經試射，可擊發，認具殺傷力，(4)三顆認均係以已擊發
    制式口徑十二ＧＡＵＧＥ霰彈殼裝填底火、火藥及鉛丸改造而成，試射一顆，無
    法擊發，認不具殺傷力；送驗手榴彈一顆，認係制式訓練用手榴彈，二○五式引
    信，經以Ｘ光透視，顯示該練習用手榴彈內擊發臂、擊鎚、火帽、點火藥、延期
    藥、雷管等引信構造均完整，但彈體內無炸藥，底部孔洞被焊密封，為供訓練用
    之手榴彈，該引信仍可正常作用引爆，可供組成彈藥之用。而該練習用手榴彈係
    供投擲練習時產生聲響之用，彈體不易爆裂，認不具殺傷力，該二○五式引信仍
    可正常作用引爆，為炸彈之主要組成零件。此有該局八十九年二月二十五日及同
    年四月八日刑鑑字第二一九一八號、刑偵五字第四三三一五號鑑驗通知書各一紙
    及同年六月十六日（八九）刑偵五字第七二八四四號函一紙在卷可憑，並有照片
    六幀及搜索扣押證明筆錄一份附卷可稽。本件事證明確，被告犯行洵堪認定。
二、按被告行為後，槍砲彈藥刀械管制條例第十一條已於八十九年七月五日修正公布
    ，於同年月七日施行，有關本條之處罰規定新舊法均相同，依刑法第二條第一項
    前段之規定，應適用裁判時之槍砲彈藥刀械管制條例第十一條處罰。次按槍砲彈
    藥刀械管制條例所謂之「寄藏」，係指受他人之委託代為保管，其保管之本身所
    為之「持有」，既係「寄藏」之當然結果，法律上自宜僅就「寄藏」行為為包括
    之評價，不應另就「持有」予以論罪；又引信為炸彈之主要組成零件，業經內政
    部於八十六年十一月二十四日以台（八六）內警字第八六七○六八三號公告在案
    。核被告乙○○受託代為保管寄藏前開玩具金屬手槍、霰彈及炸彈主要組成零件
    之二○五式引信等行為，係犯修正後之槍砲彈藥刀械管制條例第十一條第四項（
    公訴人誤引為七十九年七月十六日修正公布之第十條第三項）之未經許可寄藏其
    他可發射子彈具有殺傷力之玩具金屬手槍罪、同條例第十二條第四項（公訴人誤
    引為七十九年七月十六日修正公布之第十一條第三項）之未經許可寄藏子彈罪及
    同條例第十三條第四項未經許可寄藏炸彈之主要組成零件罪。公訴人認被告寄藏
    上開手榴彈行為，係犯同條例第十二條第四項（公訴人誤引為七十九年七月十六
    日修正公布之第十一條第三項）之罪，惟該手榴彈經送驗結果，認不具殺傷力，
    而該引信仍可正常作用引爆，為炸彈之主要組成零件，已如前述，是公訴人起訴
    法條尚有誤會，應予變更。又被告同時寄藏玩具金屬手槍、霰彈及炸彈主要組成
    零件之二○五式引信，為一行為觸犯三種罪名，為想像競合犯，依刑法第五十五
    條之規定，應從一重之未經許可寄藏其他可發射子彈具有殺傷力之玩具金屬手槍
    罪論處。爰審酌被告寄藏上開玩具金屬手槍、霰彈及炸彈之主要組成零件，嚴重
    危害社會治安，惟念被告犯後坦承犯行，且尚未有持上開槍彈進而犯罪之行為等
    一切情狀，量處如主文所示之刑，並就罰金部分諭知如易服勞役之折算標準。又
    依槍砲彈藥刀械管制條例第十九條第一項雖規定應於刑之執行完畢或赦免後，令
    入勞動場所，強制工作三年，惟是項規定，不問對行為人有無預防矯治其社會危
    險性之必要，一律宣付強制工作三年，限制其中不具社會危險性之受處分人之身
    體、自由部分，其所採措施與所欲達成預防矯治之目的及所需程度，不合憲法第
    二十三條所定之比例原則，是犯上開條例第十九條所定之罪，不問對行為人有無
    預防矯治其社會危險性之必要，一律宣付強制工作三年之部分，應自八十七年十
    二月十八日起停止適用，業經司法院大法官會議釋字第四七一號解釋在案。查被
    告於本件犯罪之前，並無類似前科，足認被告並無刑法第九十條第一項之犯罪之
    習慣或以犯罪為常業或因遊蕩或懶惰成習而犯罪之情形，且被告寄藏上開槍彈並
    無進而犯罪之意，難認被告對將來社會具有相當之危險性，而有進一步教化、治
    療之必要，若宣告拘束被告自由、身體之保安處分，顯與比例原則有違，是甲○
    認被告並無強制工作之必要，故不另予諭知被告於刑之執行完畢或赦免後，令入
    勞動場所，強制工作三年，併此敘明。另扣案之具殺傷力之玩具金屬手槍一枝、
    具殺傷力之制式口徑十二ＧＡＵＧＥ霰彈十五顆及炸彈之主要組成零件二○五式
    引信一組，均為違禁物，應依刑法第三十八條第一項第一款宣告沒收。至扣案之
    改造制式口徑二十ＧＡＵＧＥ霰彈及土造霰彈各一顆經鑑定試射，業已擊發而無
    殺傷力，非違禁物，而扣案之制式訓練用手榴彈一顆及改造制式口徑十二ＧＡＵ
    ＧＥ霰彈三顆，因不具殺傷力，已如前述，亦非違禁物，且查無其他證據足證為
    被告所有供犯罪所用之物，故均不予宣告沒收。
據上論斷，應依刑事訴訟法第二百九十九條第一項前段、第三百條、槍砲彈藥刀械管
制條例第十一條第四項、第十二條第四項、第十三條第四項，刑法第十一條前段、第
二條第一項前段、第五十五條、第四十二條第二項、第三十八條第一項第一款、罰金
罰鍰提高標準條例第二條，現行法規所定貨幣單位折算新台幣條例第二條，判決如主
文。
本案經檢察官丙○○到庭執行職務。
中      華      民      國    八十九    年      七      月    三十一    日
                                   臺灣高雄地方法院刑事第一庭
                                       審判長法  官  陳顯榮
                                             法  官  曾逸誠
                                             法  官  陳玉聰
右正本證明與原本無異。
如不服本判決，應於判決送達後十日內，向甲○提出上訴狀。
                                       書   記   官  陳淑卿
中    華    民    國      八十九      年      七    月      三十一      日
附錄本案論罪科刑法條全文：
修正後槍砲彈藥刀械管制條例第十一條第四項
未經許可，持有、寄藏或意圖販賣而陳列第一項所列槍枝者，處一年以上七年以下有
期徒刑，併科新台幣七百萬元以下罰金。第一項至第三項之未遂犯罰之。
槍砲彈藥刀械管制條例第十二條第四項
未經許可，持有、寄藏或意圖販賣而陳列子彈者，處五年以下有期徒刑，併科新台幣
三百萬元以下罰金。第一項至第三項之未遂犯罰之。
槍砲彈藥刀械管制條例第十三條第四項
未經許可，持有、寄藏或意圖販賣而陳列第一項所列零件者，第六月以上五年以下有
期徒刑，併科新台幣三百萬元以下罰金。第一項至第三項之未遂犯罰之。


司法院資訊處製作；財團法人民間司法改革基金會備份。
